【裁判字號】    92,交聲更,7
【裁判日期】    920305
【裁判案由】    交管條例聲異
【裁判全文】
臺灣板橋地方法院交通案件裁定                        九十二年度交聲更第七號
    原處分機關  交通部公路總局台北區監理所板橋監理站
    異  議  人  甲○○
    即受處分人
右異議人因違反道路交通管理處罰條例案件，對於交通部公路總局臺北區監理所板橋
監理站於九十一年六月十日所為之處分（原處分案號：板監三字第裁四一－Ｃ000
00000號），聲明異議，本院於九十一年七月二十六日以九十一年度交聲字第九
九六號裁定，異議人不服，提起抗告，經臺灣高等法院撤銷原裁定發回，本院更為裁
定如左：
        主  文
原處分撤銷。
甲○○汽車駕駛人，駕駛汽車在道路上蛇行，處罰鍰新臺幣貳萬壹仟元，吊扣車輛牌
照參個月，及應接受道路交通安全講習，並記違規點數參點。
        理  由
一、異議意旨略以：異議人與女友於路上發生爭執，當時將機車停於路邊，並已熄火
    ，適有員警上前詢問，伊女友因喝酒情緒不佳，與該警員爭吵，之後有記者在場
    ，該警員以無線電請其同事將伊女友帶回警局，並為酒測，惟伊女友向警員及記
    者稱其並未騎車亦未做壞事，並無酒測必要。警員改對伊為酒測，惟係零度，之
    後另一名警官私下稱為不將事鬧大，叫伊替女友擔下責任，拿一本違規條款與伊
    研究後，原先說罰一千多元，始於舉發單上簽名，惟後來竟改罰二萬多元，並叫
    伊至監理站申訴，惟申訴無效等云云。
二、按汽車駕駛人，駕駛汽車有在道路上蛇行，或以其他危險方式駕車情形者，處新
    臺幣（下同）六千元以上二萬四千元以下罰鍰，並吊扣該車輛牌照三個月，及應
    接受道路交通安全講習，且記違規點數三點，道路交通管理處罰條例第四十三條
    第一項第一款、第四項前段、第五項前段、第六十三條第一項第三款等規定甚明
    。
三、經查：
    (一)、異議人於民國九十年八月二十四日十四時許，騎乘車號：ＧＦＹ－六九二號
        重型機車，行經臺北縣板橋市○○路、莊敬路路口處，因危險駕駛（蛇行）
        之違規事實，經臺北縣政府警察局海山分局江翠派出所舉發，有臺北縣警察
        局北縣警交字第Ｃ00000000號舉發違反道路交通管理事件通知單附
        卷可稽。異議人雖以前情置辯，然本件係當場攔停並帶至警局舉發，異議人
        亦在前開舉發通知單上簽名，為異議人所不否認，是可知舉發機關以異議人
        係危險駕駛（蛇行）之違規事實所為舉發，堪信屬實。
    (二)、訊據異議人陳稱：「那天她一個人在餐廳吃飯，打電話叫我去載她，要回來
        時，兩人在餐廳旁邊爭吵，一六八餐廳旁有一個警察，過來問，我說沒事，
        被帶回警局，機車停在旁邊，他開一千多元，都不知道法規已經改了，警察
        是怎麼當的，要繳款時始知一萬八千元；（對警察報告書有何意見？提示並
        告以要旨）我沒有蛇行，地上有坑，我不閃過去就會掉下去，我不是不拿證
        件給他看，因女友與他吵；開罰單沒關係，為何騙我一千多元，後來變成一
        萬多元，法律改了他都不知道」等語；而訊之證人陳靜芳則稱以：「當日我
        們在板橋雙十路一六八餐廳吃飯，因之前打賭結果甲○○輸了，請客吃飯中
        口角，又因媽打電話進來，也因錢，感情不太好而起爭吵，吃完飯後，我說
        我走路，他騎車，但後來他騎車載我，載一載我大罵，又說我要下車，停下
        來，都熄火了，我們由一六八餐廳出來，警察走路到我們這邊有一、二百公
        尺遠，‧‧‧有酒精測試，甲○○沒有酒精反應，我有酒精反應，後來‧‧
        蛇行舊法條九○○元、一二○○元、一五○○元三人說的不一，但後來我們
        要繳的變成一萬多元，後來去找，警員拿出的一本，也是舊法，我將新的拿
        給他看，他才知道改版；（對警察報告書有何意見？提示並告以要旨）妨害
        公務罪已判【按：本院已於九十年十二月二十六日以九十年易字第字第三二
        七六號判處拘役四十日，如易科罰金，以三百元折算一日確定，並於九十一
        年三月十五日易科罰金執行完畢】，雖然是我們不對，我想問警察何謂蛇行
        ？」等語（均見本院九十一年七月十日訊問筆錄），可悉異議人與證人陳靜
        芳有共乘機車，且有偏擺騎乘情事，應無疑問，所爭執者，乃所處罰鍰之多
        寡而已，遑論就整體發生前後相關情節以觀，異議人與證人陳靜芳如上所陳
        已有出入。
    (三)、另訊之證人陳松山【即原來攔檢警員】證稱：「（舉發攔檢經過？）同事舉
        發，我是銀行守望安全勤務，下午一時至三時，我在銀行外面靠近馬路，我
        看到在我前有二十公尺左右有一男女騎機車，我想攔檢，我認為行跡可疑，
        機車忽快忽慢，我要攔檢他可能沒有看見，事後他說他們在講話沒有看到我
        要攔檢，我尾隨在他們車後，騎機車跟著去，他們機車左右搖擺，蛇行，約
        寬一公尺，騎到有十公尺距離，後來他們速度放慢我請他們停在路邊受檢，
        請他們出示證件，後來我與陳靜芳有肢體衝突，因陳靜芳下車後我發現她有
        喝酒，我請她出示證件時她不同意，他們兩人都不出示證件，我一再請他們
        拿出證件他們一直不肯，後來她與我發生肢體衝突，是我告她的妨害公務案
        件【詳如前述本院案號】。是我攔停下來而非剛好遇到紅燈。她踢我造成我
        身體傷害，我請求支援，支援來後耽擱了兩個小時，因陳靜芳不上車又想離
        開現場，一直爭吵、哭泣，他們感情上的問題，她說夫妻間的事為何攔他們
        下來，我在後面跟著時從後面看他們左右搖擺約有十幾秒時間，她抱著他的
        腰，或許打情罵俏或怎麼才會蛇行吧！帶回警局請女警來，也耽擱了一個小
        時，後來我去醫院就醫，就交由其他人處理。」（見本院九十一年七月二十
        四日訊問筆錄）等情，而異議人就證人陳松山證述情節，亦當庭表示無意見
        （見同上證人陳松山訊問期日筆錄），因而，顯見異議人所爭執者，僅係質
        疑警方處理程序之疑義？進而，就裁處金額為不同意見之表述，是如上所述
        ，足認異議人斯時騎乘機車，已有如舉發情節，堪可確信。
    (四)、再者，交通警員掣單舉發違反道路交通管理處罰條例所列之違規事實，本質
        上為行政處分，係公務員基於職務上權力，依法就特定之具體事件所為具公
        法上效果之單方行政行為，基於公務員為公法上行為具有公信力之原則，該
        行政處分當可被推定為真正，其據以依法處分之事實認定亦為正確無誤。本
        件異議人既未就執勤員警之舉發有誤提出確實證據以供調查，亦無任何證據
        足資證明有捏造事實違法取締情事，則執勤警員本其維護交通秩序、安全職
        責所為之舉發，自應受到合法、正確之推定，是據上異議人、證人陳靜芳，
        以及當場查獲員警所陳，對照以觀，應以證人陳松山所為證言為可採。異議
        人如前質疑，顯屬飾卸，又所指警方所陳法條前後有異，然於本件原處分所
        應引用之法條並不生影響。
四、從而，原處分機關據以援引上開規定，裁處異議人「在道路上蛇行」，並以車輛
    所有人之處罰，應歸責車輛駕駛人為據，罰鍰二萬一千元，固非無據，然依首揭
    規定，就本件異議人違規行為，除處予罰鍰外，並應吊扣車輛牌照三個月，及應
    接受道路交通安全講習，並記違規點數三點。且上開規定，均係處罰汽車駕駛人
    ，並非處罰汽車所有人，異議人係經舉發違規之汽車駕駛人，自應直接適用上開
    規定處罰。而原處分機關裁決僅處異議人罰鍰二萬一千元，疏未依法裁處吊扣車
    輛牌照三個月，及應接受道路交通安全講習，並記違規點數三點。又引用道路交
    通管理處罰條例第八十五條第二項「關於車輛所有人之處罰，應歸責於車輛駕駛
    人」之規定，自有未當。是本件異議雖無理由，惟此為本院應依職權調查審認之
    事項，原處分既有不當，爰將原處分撤銷，另諭知如主文第二項所示。
五、據上論結，應依道路交通案件處理辦法第二十條，裁定如主文。
中      華      民      國      九十二      年    三    月      五      日
                                      臺灣板橋地方法院交通法庭
                                          法  官  李君豪
右正本證明與原本無異
如不服本裁定應於送達後五日內向本院提出抗告狀
                                          書記官  楊灥
中      華      民國      九十二      年    三    月      七      日


司法院資訊處製作；財團法人民間司法改革基金會備份。
